【裁判字號】    95,上易,217
【裁判日期】    950427
【裁判案由】    傷害
【裁判全文】
臺灣高等法院刑事判決                 95年度上易字第217號
上  訴  人
即  被  告  甲○○
選任辯護人  葉海萍  律師
上列上訴人因傷害案件，不服臺灣臺北地方法院94年度易字第14
40號，中華民國94年12月30日第一審判決（起訴案號：臺灣臺北
地方法院檢察署94年度偵字第3179號），提起上訴，本院判決如
下：
    主  文
上訴駁回。
    事  實
一、甲○○為原居住在臺北市中正區○○○路○段45號7樓之5 「
    國際商業觀光大樓」之住戶（後搬遷至同址9樓之5），因不
    滿乙○○、丙○○兄弟任職之山輝美工有限公司（下稱山輝
    公司）向上開大樓管理委員會承租西側大樓外牆懸掛廣告，
    該大樓管理委員會卻未將收取之租金分配與伊，因而多次破
    壞上開外牆廣告，致與乙○○、丙○○常生齟齬，民國（下
    同）93年7月18日下午2時許，甲○○再度破壞外牆廣告（毀
    損部分未據告訴），丙○○、乙○○得知上情，旋即相偕趕
    赴甲○○上開住處欲與甲○○理論，甲○○於開門後即與丙○○爆發爭吵，甲○○乃基於傷害人之身體之概括犯意，先
    持住家大門內放置之玻璃酒瓶丟擲丙○○數次，然幸未成傷
    ，嗣甲○○欲將大門關上時，丙○○為免右手遭夾傷及阻止
    甲○○持續丟擲玻璃酒瓶，遂以右手阻擋之，甲○○即以口
    咬住丙○○之右手食指，致丙○○之右手食指受有 2.5公分
    之撕裂傷而血流如注，乙○○見狀旋將丙○○拉出，三人跌
    坐於大門前樓梯間地板上，甲○○復承前概括犯意，與丙○○、乙○○拉扯扭打翻滾，致乙○○之右前臂因與地板上玻
    璃酒瓶破裂碎片摩擦，受有1×3公分之擦傷。
二、案經乙○○、丙○○訴由臺北市政府警察局中正第一分局報
    告臺灣臺北地方法院檢察署檢察官偵查起訴。
    理  由
壹、證據能力：
    (一)本件被告甲○○所為之自白，並非出於強暴、脅迫、利誘
      、詐欺、疲勞訊問、違法羈押或其他不正之方法，亦無違
      反經過期間不得訊問、夜間訊問或告知義務等法定障礙事
      由，依刑事訴訟法第156條第1項、第158條之2規定，應認
      其有證據能力。
    (二)證人王劉月、丙○○、乙○○、戊○○、己○○、丁○○
      於審判外之陳述，被告及其辯護人並無於言詞辯論終結前
      就上開供述之證據能力聲明異議，而本院審酌上開陳述作
      成時之情況，並無陳述非任意性之情形，亦認為適當，依
      刑事訴訟法第159條之5規定，自有證據能力；至證人丙○○、乙○○於偵查中之陳述雖未經具結，然考證人丙○○
      、乙○○當時之身分為被告而非證人，即無從命其具結，
      當無刑事訴訟法第158條之3規定依法應具結而未具結之情
      形，其證據能力不受影響，併此敘明。
    (三)本件認定犯罪事實所憑之非供述證據，均無違反法定程序
      而取得之情形，依刑事訴訟法第158條之4規定反面解釋，
      自有證據能力。
貳、實體部分：
一、訊據上訴人即被告甲○○固坦承伊為居住在臺北市中正區○○○路○段45號7樓之5 「國際商業觀光大樓」之住戶，因不
    滿乙○○、丙○○兄弟任職之山輝公司向上開大樓管理委員
    會承租西側大樓外牆懸掛廣告，該大樓管理委員會卻未將收
    取之租金分配與伊，因而多次破壞上開外牆廣告，致曾與乙○○、丙○○發生齟齬，93年7月18日下午2時許，伊再度破
    壞外牆廣告，告訴人前往伊住處與伊理論，雙方爆發爭吵等
    情，惟矢口否認有傷害之犯行，辯稱：係告訴人二人將伊強
    拉出門，並將伊強押在樓梯間、持玻璃酒瓶毆打伊，因告訴
    人丙○○持玻璃酒瓶毆打伊頭部時過於用力導致酒瓶破裂而
    割傷手指，伊並無出手毆打，亦未咬傷丙○○手指云云。
二、經查：
    (一)被告於93年7月18日下午2時許，與聽聞懸掛在臺北市中正
      區○○○路○段45號7樓之5 「國際商業觀光大樓」西側外
      牆之廣告遭被告破壞而趕赴現場之山輝公司員工丙○○、
      乙○○二人發生口角爭執，先持大門內放置之玻璃酒瓶丟
      擲丙○○數次，並欲將大門急速關上，丙○○為免左手遭
      大門關上而夾傷及阻止被告持續丟擲玻璃酒瓶，遂以右手
      阻擋之，被告即以口咬住丙○○之右手食指，致丙○○之
      右手食指受有 2.5公分之撕裂傷而血流如注，乙○○見狀
      旋將丙○○拉出，三人跌坐於大門前樓梯間地板上，被告
      與丙○○、乙○○相互拉扯扭打翻滾，乙○○之右前臂因
      與地板上玻璃酒瓶破裂碎片摩擦，受有1×3公分之擦傷等
      情，業據證人丙○○、乙○○證述明確，並有卷附丙○○
      、乙○○之國立臺灣大學醫學院附設醫院診斷證明書 2紙
      （丙○○之右手食指受有2.5公分之撕裂傷、乙○○受有1
      ×3公分之擦傷）、病歷2份可資佐證。又被告雖辯稱：證
      人丙○○、乙○○供述前後不一，尚非可採云云，惟證人
      丙○○、乙○○二人就被告曾丟擲酒瓶、被告欲將大門關
      上，為免受傷丙○○乃以右手阻擋之、被告即以口咬傷丙○○、乙○○將丙○○拉出，跌坐於樓梯處地板等各情，
      所述大致相符，而依現場乙○○在前、丙○○在後，視線
      應為乙○○、大門等阻擋，自無法確認丙○○究係手被門
      夾住、抑或被告緊咬丙○○手指致無法離開；且因衝突、
      流血所致混亂、慌亂，亦難強求證人丙○○、乙○○就細
      微末節之記憶均絲毫不差，是證人丙○○、乙○○既對衝
      突過程之概述並無二致，仍應堪採信。另被告雖復質稱：
      依國立臺灣大學醫學院附設醫院94年11月 3日校附醫秘字
      第0940003314號函所載丙○○右手指撕裂傷及乙○○右前
      臂擦傷，其造成原因均為一種鈍傷，係遭受外力撞擊或壓
      迫所造成，如車禍跌倒、扭打、鈍物撞擊等，則丙○○苟
      屬牙齒咬傷，因牙與牙之尖端處存有空隙，傷痕必有間斷
      之痕跡，且應有上下兩排齒痕，專業醫師怎可能無法判斷
      出係「咬痕」，反記載為「鈍傷」？且證人丁○○於原審
      亦證稱：「他們是說被門夾住的，丙○○伸進去時，被門
      夾住」等語，顯見所謂「咬傷」乃事後丙○○所虛構。另
      乙○○傷勢苟屬玻璃碎片摩擦所致，因碎玻璃係呈現不規
      則之銳利刀刃狀，必會出現銳利割裂傷，不可能係呈「鈍
      傷」狀，亦屬憑空編織之詞云云。然訊之證人即到場處理
      員警丁○○於本院審理時證稱：是孫氏兄弟二人其中一人
      說被門夾傷等語；而證人乙○○則證稱：當時丙○○的手
      在門內，被告也在門內，所以我去抱住他的腰拉丙○○，
      丙○○的手究係被門夾，還是被什麼夾我不知道，但是丙○○的手在裡面等語（以上見本院95年4月18日審判筆錄
      ），再衡酌證人乙○○當時視線應為在前之丙○○及大門
      等阻擋，顯無法確認丙○○究係手被門夾住、抑或被告緊
      咬丙○○手指致無法離開，已如前述，則證人乙○○因此
      誤認丙○○手指係遭門夾傷，並告知丁○○，即屬可能，
      惟此尚不足以推翻丙○○始終堅稱係遭被告咬傷之情（按
      自送醫時起即主訴被咬傷，見原審卷第25頁）。況丙○○
      若係以手握住鐵門（按由外向內關閉）阻止關閉，則應係
      以4指扣住門緣向外拉扯，若受夾傷無法拔出則應係4指同
      時受傷，有豈會僅夾傷 1指。又丙○○之右手食指之裂傷
      為近似半橢圓形狀，長度約 2.5公分，接受縫合共11針等
      情，有國立臺灣大學醫學院附設醫院94年12月15日校附醫
      秘字第0940214231號函在卷可稽，且該傷勢係處於手指前
      端，亦有急診病歷資料人體圖示及照片附卷可憑，則牙齒
      咬合下緣係在指甲處，自可能產生僅一側之傷勢。另以該
      裂傷長度約 2.5公分，需接受縫合共11針，顯然傷勢已深
      入肌里，自難認該裂傷可觀見間斷之牙齒齒痕；再者，牙
      齒並非利刃，當亦屬鈍器之一種，用力咬合致手指受傷，
      亦屬以外力壓迫所造成之鈍傷，則被告所辯「咬痕」與函
      載「鈍傷」不同云云，尚屬誤會。至身體與酒瓶玻璃碎片
      摩擦是否必會出現銳利割裂傷？端視玻璃破裂之程度而定
      ，若屬較細小玻璃碎片（應較無銳角），與之摩擦仍可能
      產生擦傷之痕跡，參酌證人丁○○於原審審理時證稱：「
      （你是否記得你看到的玻璃碎片是大塊的，還是小塊的？
      ）是小塊的，已經看不出來是酒瓶形狀，整個都是碎片」
      等語（見原審卷第101頁），足認酒瓶確因強力撞擊而均
      碎裂成小塊，自可能產生細小玻璃碎片，是證人乙○○前
      稱手臂與地上玻璃碎片摩擦致傷，尚難認與客觀情狀相悖
      ，仍堪予採信。
    (二)再查，證人即員警丁○○、大樓管理員己○○、大樓管理
      委員會副主委戊○○三人，雖非於案發當時在場目擊，然
      渠等其後趕赴現場時所見情景，亦與證人丙○○、乙○○
      前揭證述之情節（包含證人丙○○之手指於當場有受傷流
      血、被告所處位置、丟擲酒瓶之方向等）相符，而依證人
      丁○○係證稱：伊接獲勤務中心通知趕赴現場，到場時被
      告、證人王劉月、乙○○、丙○○等四人在場，後來的都
      比我晚到場，被告站在門口，與乙○○、丙○○兄弟互罵
      ，丙○○手指受傷流血，現場地上有酒瓶玻璃小碎片，其
      中碎片最多的地方係在樓梯轉角處等語（見偵卷第37頁、
      原審卷94年11月30日審判筆錄）。證人己○○證稱：案發
      前伊在樓下遇見丙○○、乙○○及王劉月，丙○○、乙○○是徒手前來、表示要來處理租用外牆懸掛廣告遭破壞之
      事，丙○○、乙○○上樓後，王劉月向伊表示被告恐怕會
      跟丙○○、乙○○打架，案發後伊乘電梯上樓，電梯門一
      開就看到丙○○手指在流血，乙○○站在門邊，但沒看到
      被告，伊旋即下樓叫救護車、報警等語（見原審94年12月
      21日審判筆錄）。證人戊○○證稱：伊接獲通知後，到場
      時看到丙○○流很多血，被告家大門口出來都是血跡，被
      告坐在地上，拿脖子上的白毛巾沾地上的血漬往臉上擦等
      語（見原審94年12月21日審判筆錄），均能明確指出丙○○手指受傷之情，反之卻無法確認被告有無受傷，益證證
      人丙○○、乙○○上開指述，應與事實相符，被告確有如
      事實欄所示之傷害行為無訛。又被告雖辯以毆打事件剛結
      束，己○○即立即報警，並通知戊○○，則戊○○縱即趕
      赴大樓，因被告及乙○○、丙○○當時已被救護車送醫，
      戊○○不可能看到上開情狀，並以當日己○○之00000000
      00行動電話通聯記錄及台北市消防局高級救護車記錄表為
      佐。然依證人己○○於偵查時係供稱：「‧‧‧我先到 7
      樓，一出電梯就看到孫經理他的小指流很多血，我就馬上
      下樓去叫救護車、報警，後來我就沒上去了」（見偵卷第
      30頁）等語；於原審審理時證稱：「我不是在樓下當班，
      當時是約中午時我要下樓下去吃飯，在門口碰到乙○○、
      丙○○。‧‧‧（你後來是否有立刻去吃飯？）沒有，我
      立即打電話給副主委，要他們來，才上去看。（你上去看
      時，有無看到被告、告訴人三人打架的情形？）沒有，電
      梯門一開，我就看到丙○○手在流血，我就下去叫救護車
      並報警」等語（見原審卷第137頁反面至第138頁）；於本
      院審理時供稱：「（你案發當天上7樓見到肢體衝突後，
      有無打電話報警？）有。（有無打給戊○○？）我在樓下
      打給他」等語（見本院95年 4月18日審判筆錄），則證人
      己○○應係在上樓發現丙○○手指受傷報警、叫救護車之
      前，即先聯絡副主委戊○○到場。再衡以證人戊○○於本
      院審理時供稱：當時有在 7樓見到警員丁○○，沒有看到
      己○○等語（見本院95年 4月18日審判筆錄），對照證人
      己○○前稱：「‧‧‧叫救護車、報警，後來我就沒上去
      了」等語，及證人丁○○於本院審理時證稱：當天除雙方
      外，還看到一女一男等語，則該男子自非當時未再上樓之
      己○○，而證人丙○○於本院審理時亦表示係在現場看到
      戊○○，益證證人戊○○前稱到場時有見到被告及乙○○
      、丙○○等受傷狀況，仍堪採信。是證人己○○於本院審
      理時證稱戊○○來時，被告已被救護車送走云云，應係證
      人戊○○尚未與己○○照面即上樓所致，尚不足為被告有
      利之認定。
    (三)證人即被告之妻王劉月雖證稱：伊在樓下遇到乙○○、丙○○，丙○○表示要給伊先生死定，丙○○、乙○○係徒
      手前去，伊就跟管理員說趕快打電話給警察局，但打不通
      ，被告係被丙○○、乙○○其中一人壓在樓梯間，現場有
      血跡及玻璃酒瓶碎片，玻璃酒瓶應係自七樓、八樓樓梯間
      之垃圾筒取出，係丙○○、乙○○二人持酒瓶毆打被告，
      丙○○並因而不慎受傷云云（見原審94年11月30日審判筆
      錄），然除其中證人王劉月所述丙○○、乙○○係徒手前
      去、在現場有看到血跡及玻璃碎片之證述，與上開證人證
      述內容相符外，證人王劉月業另證稱：伊並無在場目擊被
      告與告訴人衝突經過，而係事後才到達現場等語明確（同
      上原審訊問筆錄），是其證稱：玻璃酒瓶應係自七樓、八
      樓樓梯間之垃圾筒取出，係丙○○、乙○○二人持酒瓶毆
      打被告，丙○○並因而不慎受傷，被告被丙○○、乙○○
      一人壓在樓梯間云云，顯係臆測之詞，委無可採；另證人
      王劉月於樓下見到丙○○、乙○○上樓欲找被告後，並未
      立即跟隨上樓以瞭解丙○○、乙○○此行目的，甚且證稱
      ：「（妳當時為何沒有趕快跟著上去？）因為警察沒有來
      ，我上去也沒有用。」云云（同上原審訊問筆錄），此顯
      非聽聞他人表示要殺害自己丈夫之妻子所應有之正常反應
      ，況證人己○○亦未證稱有聽聞丙○○、乙○○表示要殺
      害被告之語（見原審94年12月21日審判筆錄），是證人王
      劉月供稱有聽到丙○○，丙○○表示要給伊先生死定云云
      ，亦非可信。故證人王劉月上開證述，亦不足為被告有利
      認定之依據。
    (四)另原審勘驗現場監視錄影帶，並無疑似被告與丙○○、乙○○爭吵或打架之畫面，有原審94年12月20日勘驗筆錄在
      卷可稽，核與臺灣臺北地方法院檢察署檢察官勘驗結果相
      同（見偵卷第16頁）；又原審函請臺北市政府警察局提供
      現場血跡鑑定報告書，該局覆稱並無本案之現場血跡鑑定
      報告書可資提供，亦有該局94年11月11日北市警中正一分
      刑字第 09432948600號函在卷可稽，是此二部分亦無從為
      被告有利認定之依據。
    綜上所述，本件事證明確，被告犯行堪以認定，應依法論科
    。
三、核被告所為，係犯刑法第277條第1項之傷害罪。被告先後分
    別傷害丙○○、乙○○之犯行，時間緊接、方法相近、觸犯
    構成犯罪要件相同之罪名，顯係基於概括犯意而為，為連續
    犯，應論以一罪，並依法加重其刑。
四、原審以被告犯罪事證明確，適用刑法第56條、第277條第1項
    、第41條第1項前段，罰金罰鍰提高標準條例第1條前段、第
    2 條等規定，並審酌被告前有多次傷害前科，素行非佳，有
    本院被告前案紀錄表在卷可稽，且係被告引發本件爭端、被
    告犯罪之動機、手段、告訴人所受傷害程度、及犯後一再飾
    詞狡辯，態度不佳等一切情狀，量處被告有期徒刑 6月，並
    諭知易科罰金之折算標準。經核其認事用法，俱無違誤，量
    刑亦屬適當，被告上訴意旨仍執陳詞否認犯罪，為無理由，
    應予駁回。
據上論斷，應依刑事訴訟法第368條，判決如主文。
本案經檢察官鄭富銘到庭執行職務。
中    華    民    國    95    年     4    月    27    日
                  刑事第一庭審判長法  官  蔡 長 溪
                                  法  官  林 俊 益
                                  法  官  陳 春 秋
以上正本證明與原本無異。
不得上訴。
                                  書記官  李 家 敏
中    華    民    國    95    年    5     月    2     日
附錄：本案論罪科刑法條全文
刑法第277條
傷害人之身體或健康者，處3年以下有期徒刑、拘役或1千元以下
罰金。
犯前項之罪因而致人於死者，處無期徒刑或 7 年以上有期徒刑；
致重傷者，處3年以上10年以下有期徒刑。


司法院資訊處製作；財團法人民間司法改革基金會備份。
